【裁判字號】    95,台上,5191
【裁判日期】    950921
【裁判案由】    殺人未遂
【裁判全文】
最高法院刑事判決            九十五年度台上字第五一九一號
上  訴  人  甲○○（原名李興貴）
選任辯護人  吳啟玄律師
上  訴  人  乙○○
上列上訴人等因殺人未遂案件，不服台灣高等法院中華民國九十
五年七月十三日第二審判決（九十五年度上訴字第一四六二號，
起訴案號：台灣桃園地方法院檢察署九十三年度偵字第五六九號
），提起上訴，本院判決如下：
    主  文
上訴駁回。
    理  由
壹、上訴人甲○○（原名李興貴）部分
按刑事訴訟法第三百七十七條規定，上訴於第三審法院，非以判
決違背法令為理由，不得為之。是提起第三審上訴，應以原判決
違背法令為理由，係屬法定要件。如果上訴理由書狀並未依據卷
內訴訟資料，具體指摘原判決不適用何種法則或如何適用不當，
或所指摘原判決違法情事，顯與法律規定得為第三審上訴理由之
違法情形，不相適合時，均應認其上訴為違背法律上之程式，予
以駁回。本件甲○○上訴意旨略稱：伊祇是單純基於教訓之意思
，帶人打傷被害人池金桓，否則伊等一夥七、八人，豈會僅將被
害人毆傷手腳四肢，旋即在證人陳宗水勸說下離去，原判決竟以
殺人未遂之重罪相繩，其認事用法委實違背經驗法則云云。惟查
證據之取捨及事實之認定，係屬事實審法院自由判斷之職權，此
項職權之行使，倘不違背經驗法則與論理法則，即不能任憑己意
指摘為違法，而資為上訴第三審之適法理由。而所謂經驗法則，
乃指吾人基於日常生活經驗所得之定則，具有客觀性，非許當事
人憑其主觀意見任意指摘。本件原判決主要係依憑甲○○與共同
正犯歐志強（已經死亡，由第一審判決不受理）、乙○○之部分
自白；被害人之指訴；證人鍾承翰、吉寶德、張子威、陳宗水之
供證及被害人受傷之診斷證明書、病歷資料暨照片等證據資料，
乃認定甲○○有原判決事實欄所載之犯行，因而撤銷第一審關於
甲○○部分之科刑判決，改判論處甲○○成年人與少年共同故意
對少年犯殺人未遂罪刑（處有期徒刑五年八月）。對於甲○○矢
口否認有殺人之犯意，所為伊當時僅有在場，既未動手，亦未喊
稱「給他死」云云之辯解，則以吉寶德、張子威及被害人均一致
供稱：當時確有人高呼「給他死」；被害人更直指出言者即係甲
○○；乙○○、歐志強分別供明伊等係以刀、棍作為兇器，均屬
甲○○車上之物各等語，衡以被害人傷勢為頭部外傷併多處撕裂
傷（七公分〤四公分）、左肩多處撕裂傷（十六公分〤十公分〤
五公分）、背部鈍瘀傷、左手大拇指開放性骨折、左小腿多處撕
裂傷合併左側腓骨開放性骨折、右手多處撕裂傷（八公分〤十公
分〤六公分）合併伸食指肌腱第二、三、四、五伸指肌腱、第五
屈指深肌腱斷裂、腕骨及第四、五掌骨多處開放性骨折、右小腿
撕裂傷，可見所用兇刀甚為鋒利，鐵棍至為堅硬，下手者力道實
猛；上揭手、腳之傷，乃因被追、砍，跌坐於地，抱頭阻擋所致
，業經被害人陳明，足見兇手係選擇身體重要部位之頭部一再砍
擊；參諸被害人逃往陳宗水所經營之檳榔攤屋內躲藏時，甲○○
仍率眾追入之情形，益見其等已將早先「教訓」之意，提升為置
於死地之犯意，所辯無非卸責之詞，不足採信。所為之事實認定
及得心證理由，俱有卷內各證據資料可稽，自形式上觀察，並無
上訴意旨所謂違背經驗法則之違法情形存在。上訴意旨置原判決
已明白論斷之事項於不顧，任憑己意指為違法，且猶以陳詞，為
單純事實上之爭執，殊難認為已具備合法上訴第三審之形式要件
。依上說明，應認甲○○之上訴為違背法律上之程式，予以駁回
。
貳、上訴人乙○○部分
查第三審上訴書狀，應敘述上訴之理由，其未敘述者，得於提起
上訴後十日內補提理由書於原審法院，已逾上述期間，而於第三
審法院未判決前仍未提出上訴理由書狀者，第三審法院應以判決
駁回之，刑事訴訟法第三百八十二條第一項、第三百九十五條後
段規定甚明。乙○○不服原審論處其共同殺人未遂罪刑之判決，
於民國九十五年七月二十四日提起上訴，並未敘述理由，迄今逾
期已久，於本院未判決前仍未提出，依上開規定，其上訴自非合
法，應予駁回。
據上論結，應依刑事訴訟法第三百九十五條，判決如主文。
中    華    民    國  九十五  年    九    月  二十一  日
                      最高法院刑事第八庭
                          審判長法官  張  淳  淙
                                法官  張  春  福
                                法官  呂  丹  玉
                                法官  洪  昌  宏
                                法官  蔡  彩  貞
      本件正本證明與原本無異
                                      書  記  官
中    華    民    國  九十五  年    九    月  二十五  日
                                                  Ｒ


司法院資訊處製作；財團法人民間司法改革基金會備份。
